臺灣臺中地方法院民事判決　94年度重訴字第365號
原　　　告　甲○○
訴訟代理人　謝萬生律師
複代理人　　楊承彬律師
被　　　告　台中商業銀行股份有限公司
法定代理人　丁○○
訴訟代理人　丙○○
　　　　　　乙○○
上列當事人間確認支付命令不生效力事件，本院於94年12月13日
言詞辯論終結，判決如下：
    主  文
確認本院八十七年度促字第二九四八五號支付命令對原告不生效
力。
訴訟費用由被告負擔。
    事 實 及 理 由
一、原告主張：被告持記載訴外人宋詹阿補、宋溪泉為連帶保證
    人之借據2紙，向本院聲請核發支付命令，經本院核發87年
    度促字第29485號支付命令。被告執以向宋詹阿補、宋溪泉
    之繼承人即原告強制執行，由本院94年度執字第29473號強
    制執行事件執行中。系爭支付命令所載宋詹阿補、宋溪泉之
    住所與系爭借據所載者，完全不同，而系爭支付命令亦未送
    達至宋詹阿補、宋溪泉當時之確實住所即台中縣豐原市○○
    街50巷8號，系爭支付命令未合法送達。且因該支付命令於
    核發後三個月內未送達於債務人，該支付命令對原債務人即
    宋詹阿補、宋溪泉之繼承人之原告不生效力。並聲明：如主
    文所示。
二、被告抗辯：系爭支付命令業經合法送達，並由本院發予確定
    證明，被告已取得該支付命令，已生形式上之確定力。原債
    務人未於法定期間合法提出異議，支付命令應與確定之終局
    判決具有同一之效力。原告就同一事件再提起訴訟，有違民
    事訴訟法第249條第1項第7款：起訴其訴訟標的為確定判決
    之效力所及一事不再理之規定，應予裁定駁回。並聲明：原
    告之訴駁回。
三、兩造不爭執之事實：
    被告持記載訴外人宋詹阿補、宋溪泉為連帶保證人之借據2
    紙，經向本院聲請核發支付命令，經本院核予87年度促字第
    29485號支付命令。被告執以向宋詹阿補、宋溪泉之繼承人
    即原告強制執行，由本院94年度執字第29473號強制執行事
    件執行中。
四、得心證之理由：
    兩造厥有爭執者，為系爭支付命令是否合法送達？
(一)按確認法律關係之訴，非原告有即受確認判決之法律上利益
    者，不得提起之；確認證書真偽或為法律關係基礎事實存否
    之訴，亦同，民事訴訟法第247條第1項定有明文。惟該條所
    謂即受確認判決之法律上利益，係指因法律關係之存否不明
    確，致原告在私法上之地位有受侵害之危險，而此項危險得
    以對於被告之確認判決除去之者而言，茍具備前開要件，即
    得謂有即受確認判決之法律上利益。原告主張被告持記載訴
    外人宋詹阿補、宋溪泉為連帶保證人之借據2紙，向本院聲
    請核發支付命令，經本院核發87年度促字第29485號支付命
    令，被告執以向宋詹阿補、宋溪泉之繼承人即原告強制執行
    ，由本院94年度執字第29473號強制執行事件執行中之事實
    ，業據其提出借據、本院97年度促字第29485號支付命令為
    證，並有本院87年度促字第29485號支付命令、94年度執字
    第29473號強制執行事件卷證可稽，並為兩造所不爭執，堪
    認為真實。則被告既已持系爭支付命令對原告為執行，兩造
    復對系爭支付命令已否生效迭有爭執，原告提起本件確認支
    付命令對原告不生效力之訴訟，即應認有即受確認判決之法
    律上利益，合先敘明。
(二)按支付命令須經合法送達債務人收受後，債務人未於20日之
    不變期間內向發支付命令之法院提出異議者，其支付命令始
    與確定判決有同一之效力，並發生實質上之確定力及執行力
    。此觀之民事訴訟法第521條自明。該20日之不變期間，應
    自支付命令送達後起算，如未經合法送達，則20日之不變期
    間無從起算，支付命令不能確定。倘支付命令未經合法送達
    ，法院誤認未確定之裁判為確定，依聲請付與確定證明書者
    ，不生該裁判已確定之效力。又支付命令於核發後3個月內
    不能送達於債務人者，依民事訴訟法第515條第2項規定，其
    命令失其效力，自不生聲明異議或聲請再審之問題，最高法
    院著有91年度台簡上字第29號判決意旨足資參照。查本院所
    發87年度促字第29485號支付命令，關於原債務人宋詹阿補
    、宋溪泉之地址均經被告載為「臺中縣大甲鎮○○路42號」
    ，而送達之處所亦為該處，送達日期為87年7月31日，簽收
    人為訴外人黃問，此有支付命令聲請狀及送達證書附於該卷
    可稽。惟查，該地址並非原債務人宋詹阿補、宋溪泉戶籍所
    在地或住居所之地址；原債務人宋詹阿補、宋溪泉原均係設
    籍「臺中縣豐原市○○街50巷8號」，直至88年3月5日二人
    死亡，且原債務人宋詹阿補、宋溪泉於借據上所書寫之住址
    亦為該處，亦有前開借據及原告提出之戶籍謄本在卷可憑。
    又當時借款之對保人即被告員工戊○○亦於本院證述：「宋
    溪泉、宋詹阿補是在豐原對保」等語。即知本院87年度促字
    第29485號支付命令送達之前開處所，並非原債務人宋詹阿
    補、宋溪泉之住居所。而民事訴訟法第137條第1項乃規定：
    送達於住居所、事務所或營業所不獲會晤應受送達人者，得
    將文書付與有辨別事理能力之同居人或受僱人。是得依民事
    訴訟法第137條第1項規定為補充送達者，亦以送達於住居所
    、事務所或營業所不獲會晤應受送達人為限，始得將文書付
    與有辨別事理能力之同居人或受僱人。本院87年度促字第29
    485號支付命令送達之前開處所，既非原債務人宋詹阿補、
    宋溪泉之住居所，自無從依民法第137條第1項補充送達之規
    定而生送達之效力。此外，被告亦未能證明前開支付命令已
    由原債務人宋詹阿補、宋溪泉收受。本件支付命令之送達，
    於法未合，不生送達之效力。而該支付命令係於87年7月14
    日核發，早已逾三個月，依民事訴訟法第515條之規定，本
    件支付命令對原債務人宋詹阿補、宋溪泉之部分，早已失其
    效力。本件支付命令既未經合法送達，本院誤認未確定之該
    支付命令為確定，付與確定證明書，即不生該支付命令已確
    定之效力。原告提起本件訴訟即無違背民事訴訟法第249 條
    第1項第7款：起訴其訴訟標的為確定判決之效力所及一事不
    再理之規定。被告以原告提起本件訴訟，有違該一事不再理
    之規定，且被告已取得該支付命令，已生形式上之確定力。
    原債務人未於法定期間合法提出異議，支付命令應與確定之
    終局判決具有同一之效力云云等事由置辯，即均無理由。本
    件支付命令即亦無從對為原債務人宋詹阿補、宋溪泉之繼承
    人之原告發生效力。從而，原告提起本訴，請求確認本院87
    年度促字第29485號支付命令對原告不生效力，即屬正當，
    應予准許。
五、訴訟費用負擔之依據：民事訴訟法第78條。
中　　華　　民　　國　　94　　年　　12　　月　　27　　日
                  民事第二庭    法  官  陳秋月
正本係照原本作成。
如對本判決上訴，須於判決送達後20日內向本院提出上訴狀。
中　　華　　民　　國　　94　　年　　12　　月　　27　　日
                                書記官  黃舜民
